臺灣花蓮地方法院刑事判決　　　　　　　　　　　　　　九十年度易字第四九二號
　　公　訴　人　臺灣花蓮地方法院檢察署檢察官
　　被　　　告　午○○
　　選任辯護人　簡燦賢
　　　　　　　　廖學忠
　　被　　　告　戌○○
　　　　　　　　申○○
　　　　　　　　子○○
　　　　　　　　天○○
　　　　　　　　亥○○
　　　　　　　　戊○○
　　　　　　　　丁○○
　　　　　　　　丙○○
　　　　　　　　乙○○
　　　　　　　　酉○○
　　　　　　　　未○○
　　　　　　　　寅○○
　　　　　　　　己○○
　　　　　　　　巳○○
　　　　　　　　壬○○
　　　　　　　　辰○○○
　　　　　　　　卯○○
　　　　　　　　癸○○
　　　　　　　　甲○○
　　　　　　　　辛○○
　　　　　　　　庚○○
　　　　　　　　陳美惠
　　　　　　　　黃尾妹
　　　　　　　　葉麗雲
右列被告等因賭博案件，經檢察官提起公訴（九十年度偵字第五三五號）及移送併案
審理（九十年度偵字第二三二八號），本院判決如左：
        主  文
午○○共同連續意圖營利，聚眾賭博，累犯，處有期徒刑壹年貳月，扣案如附表所示
之物，均沒收。
戌○○幫助意圖營利，供給賭博場所，處有期徒刑月，如易科罰金以佰元折算壹
日。扣案如附表所示之物，均沒收。
申○○幫助意圖營利，聚眾賭博，處有期徒刑月，如易科罰金以佰元折算壹日。
扣案如附表編號一、二、五之物，均沒收；又在公眾得出入之場所賭博財物，處罰金
壹仟元，如易服勞役以佰元折算壹日，扣案如附表編號一、二、五之物，均沒收。
亥○○、天○○、子○○、戊○○、丁○○、丙○○、乙○○、酉○○、未○○、寅
○○、己○○、巳○○、壬○○、辰○○○、卯○○、癸○○、甲○○、辛○○、庚○○、陳美惠、黃尾妹、葉麗雲在公眾得出入之場所賭博財物，各處罰金壹仟元，如
易服勞役以佰元折算壹日。扣案如附表編號一、二、五之物，均沒收。
        事  實
一、午○○前曾於民國七十三年間違反懲治盜匪條例案件，經法院判處有期徒刑十四
    年，於七十三年六月二十二日確定，並於八十七年二月十二日執行完畢，詎猶不
    知悔改，竟基於意圖營利之犯意概括，自八十九年十二月間某日起，至九十年一
    月二十日止，以每日新台幣（下同）三百元至五百元不等之代價，向知情而基於
    幫助賭博犯意之戌○○承租花蓮市○○路一五八之一號二樓之一房屋，充作賭博
    場所，且指示具有犯意聯絡之女友丑○○（未據起訴）購買便當、飲料、茶水供
    客人取用以廣招徠，丑○○偶亦負責收取抽頭金，午○○另並提供其所有之樸克
    牌等賭具，供不特定賭客在該處賭博財物，而戌○○尚提供監視電眼一組（含線
    ）及監視電視機一台予午○○作為逃避警方查緝之工具，其胞姐申○○亦基於幫
    助賭博之犯意，介紹賭客前往午○○所經營之莊敬路上址賭場賭博。其賭博與抽
    頭之方式乃以樸克牌為賭具，由賭客輪流作莊，並推由另三名賭客負責持牌，其
    餘賭客則可在旁任意插花押注，由莊家按序各家分二張牌，而後各家再開牌與莊
    家比大小，大於莊家則由莊家賠款，小於莊家則由莊家吃下所押注之金額，以定
    輸贏。每次押注均由午○○向贏錢之莊家抽取一百元至二百元不等金額牟利。另
    由向知情而基於幫助賭博犯意之申○○介紹戊○○等賭客，至該處賭博，嗣於九
    十年一月二十日晚間，與賭客亥○○、天○○、子○○、戊○○、丁○○、丙○○、乙○○、酉○○、未○○、寅○○、己○○、巳○○、壬○○、申○○、辰
    ○○○、卯○○、癸○○、甲○○、辛○○、庚○○、陳美惠、黃尾妹、葉麗雲
    在該處賭博財物，嗣經警於同日二十時許，持檢察官所簽發之搜索票，在上址查
    獲，並扣得戌○○所有之隱藏式電眼含電線乙組、電視乙台，並在花蓮縣花蓮市
    ○○路一五八之一號二樓之二樓梯處，查獲塑膠袋裝零散樸克牌七百六十二張，
    該處陽台矮櫃查獲未開封樸克牌四十一付，及午○○身上查獲賭資六千二百元。
    其後午○○復承續上揭概括犯意，自九十年六月十八日起，向不知情之屋主承租
    位於花蓮市○○路○段二九八號二樓房屋，提供充作賭博場所，並提供其所有撲
    克牌賭具，以與前揭相同賭博與抽頭之方式，供不特定賭客在該處賭博財物。嗣
    於九十年六月二十二日晚上九時許，賭客地○○在午○○所經營之建國路上址賭
  場賭畢欲行離去，甫行至建國路二段二九八號前，為呂林圃、簡建棟及綽號「小
    胖」之姓名不詳成年男子共同挾持至花蓮市佐倉公墓內強盜其身上財物（呂林圃
    等人所涉強盜犯行另由台灣台北地方法院檢察署檢察官另案偵查中），經地○○
    報警處理後，循線查案午○○所經營之上揭賭場。
二、案經花蓮縣警察局移送及花蓮縣警察局花蓮分局報告臺灣花蓮地方法院檢察署檢
    察官偵查起訴及移送併案審理。
        理  由
一、右揭事實，業據被告亥○○、子○○、戊○○、丁○○、丙○○、乙○○、酉○○、未○○、寅○○、己○○、巳○○、申○○、辰○○○、卯○○、癸○○、
    辛○○、陳美惠、黃尾妹、葉麗雲坦承不諱，另訊據被告午○○、天○○、庚○○則矢口否認有何賭博犯行，被告午○○辯稱：伊雖有叫女友買飲料等供予其餘
    被告飲用，但並未經營賭場，沒有抽頭，亦未找賭客來賭，伊與其餘被告均只是
    熟識的朋友，是他們自己到伊家中，他們為何來訪，伊也不清楚，至扣案之大批
    樸克牌均僅係欲供折紙鶴作為裝飾品之用，並非賭具云云，被告天○○、庚○○
    則分別以並未在場賭博置辯。經查，被告午○○確有在花蓮市○○路與建國路上
    址經營賭場，聚眾賭博並抽頭牟利等情，迭據其於警訊、本院審理時供承在卷（
    見午○○九十年六月二十四日警訊筆錄、本院九十一年二月七日、九十一年二月
    十九日訊問筆錄），核與被告亥○○、天○○、子○○、戊○○、丁○○、丙○○、乙○○於警訊時、被告己○○於本院審理時及證人地○○於偵查及本院審理
    時所述情節相符，另被告戌○○於警訊時供稱：花蓮市○○路一五八之一號二樓
    之一房屋係其胞弟蔡德坤所有，蔡德坤因經商失敗已跑路，該屋平日係伊在管理
    ，伊有租予綽號「小陳」之男子，經指認結果，該「小陳」即為被告午○○，午
    ○○每日均拿三、五百元作為水電費，賭客甲○○等多人，均係於警方進入莊敬
    路一五八之一號二樓之一取締賭博時才慌張地跑進隔壁伊家中躲藏，莊敬路賭場
    是午○○經營的等語，嗣於檢察官偵查中更供稱：扣案電眼監視電視等均係伊所
    有，警訊時伊不敢承認；伊住處與莊敬路一五八之一號二樓之一僅相隔一道鋁門
    ，案發時原僅有伊及伊妻子，還有二個稚齡小孩在看電視，沒有其他人，在警方
    實施取締後，隔壁之人突然均衝過來，還把門撞壞等語，可徵被告午○○確有經
    營賭場，而其餘被告除戌○○係出租房屋予午○○供作賭博場所外，亦均有參與
    賭博行為，甚為明灼。猶有進者，被告因本件賭博案件，經本院以有串證串供之
    虞，於九十一年一月十五日當庭諭知羈押並予接見通信後，旋利用同房禁見收容
    人王照福庭釋返所取回私人物品之機會，央求王照福利用衣物夾藏紙條乙張，上
    載「不管誰問妳以前有天天跟在我身邊幫忙打牌嗎？而妳要說完全沒跟在我身邊
    ，我在外的事妳也不清楚，我也不會告訴妳我在外面做什麼，妳平常有時候會在
    家裡玩（撿）紅點而已。問○雲（按字跡不易辨認）她們如有收到傳票的人，跟
    她們說沒有跟苦瓜打過牌。以前妳打牌的紀錄說是妳去找朋友，所以才被捉到的
    ，事情那麼久了，找那位朋友也忘記了。」等語，並要求代轉其女友即共犯丑○○，此有臺灣花蓮看守所九十一年一月二十二日花所戒字第○九一○○○○二○
    一號函暨所檢附之串供字條乙張在卷可稽，益徵被告午○○嗣後翻異前詞，辯稱
    並未經營賭場抽頭云云，乃係事後卸責之詞，委無足採。第查，該莊敬路賭場出
    入雖有限制看守，但對欲進入者，並未加以攔阻，係不管何人皆可參與賭博，此
    亦據被告子○○、丙○○、寅○○、巳○○、辰○○○、癸○○、甲○○、辛○○、庚○○、陳美惠、黃尾妹、葉麗雲供稱：門沒關得進入或按門鈴有人開門或
    跟人進去等語可稽，是該場所即係不特定人得出入之場所，至為灼然。又依被告
    戊○○、乙○○、己○○所供：係由申○○介紹前往賭博，到達時亦由申○○開
    門讓渠等進入等節，亦足見被告申○○前揭所為自白，應與事實相互一致，堪予
    採信。此外，復有樸克牌七百六十二張、未開封樸克牌四十一付等賭具及賭資六
    千二百元及監視用之隱藏式電眼電線乙組、電視乙台等物扣案可資佐證，本件事
    證明確，被告等犯行，均洵堪認定。
二、核被告午○○所為，係犯刑法第二百六十八條之意圖營利供給賭博場所罪與意圖
    營利聚眾賭博罪（公訴人漏載後段）。其與共犯丑○○間，就經營莊敬路賭博部
    分，有犯意聯絡及行為分擔，為共同正犯。被告午○○多次圖利提供賭博場所及
    聚眾賭博犯行，時間密接，所犯構成要件相同，均顯係基於概括之犯意反覆為之
    ，各應依刑法第五十六條連續犯之規定論以連續圖利供給賭博場所一罪，並加重
    其刑。再被告午○○所犯上開二罪具有方法與結果之牽連關係，為裁判上一罪之
    牽連犯，應從一重之意圖營利，聚眾賭博罪處斷（參見司法院七十四年十一月十
    九日（七四）廳刑一字第一○○三號復台灣高等法院函）。被告午○○曾有如事
    實欄所載之犯罪科刑執行情形，有臺灣花蓮地方法院檢察署刑案資料查註紀錄表
    一份存卷可參。其受有期徒刑執行完畢後，五年內再犯有期徒刑以上之本罪，為
    累犯，應依法遞加重其刑。而被告戌○○與被告申○○姐弟均明知午○○開設賭
    場，被告戌○○仍將其所有房屋出租予之經營賭場，被告申○○亦介紹賭客至該
    賭場賭博，其等二人雖未參與賭場之經營，不過分別將房屋出租予以物質上之助
    力及介紹賭客前去賭博，惟被告戌○○應成立刑法第二百六十八條前段之意圖營
    利，供給賭博場所之幫助犯（台灣基隆地方法院六十八年九月法律座談會意見參
    照），而被告申○○亦應成立刑法第二百六十八條後段之意圖營利，聚眾賭博之
    幫助犯，渠等幫助他人犯罪，皆為從犯，爰均依刑法第三十條第二項之規定減輕
    其刑（被告申○○另所犯刑法第二百六十六條第一項前段賭博罪犯行部分不在減
    輕之列），公訴人認被告申○○介紹賭客部分係成立刑法第二百六十八條前段之
    幫助犯，尚有未洽，附此敘明。被告亥○○、天○○、子○○、戊○○、丁○○
    、丙○○、乙○○、酉○○、未○○、寅○○、己○○、巳○○、壬○○、申○○、辰○○○、卯○○、癸○○、甲○○、辛○○、庚○○、陳美惠、黃尾妹、
    葉麗雲等人於莊敬路上址賭場賭博財物所為，均係犯同法第二百六十六條第一項
    前段之賭博罪。被告申○○所犯上揭二罪，其犯意各別，行為互殊，應予分論併
    罰。爰審酌被告等人之素行，被告午○○圖得之利益，渠等之知識程度，犯罪之
    動機、目的，所生對社會風氣之損害，以及被告午○○非但於審訊期間委託台灣
    花蓮看守所其他出監收容人轉交串證紙條予其女友丑○○，並飾詞卸責，顯無絲
    毫悔改之意，被告天○○、庚○○亦矢口否認犯行，至其餘被告則於犯罪後均坦
    承犯行，態度良好等一切情狀，分別量處如主文所示之刑，並就被告戌○○、申
    ○○所犯有期徒刑部分諭知易科罰金之折算標準，及就被告亥○○、天○○、子
    ○○、戊○○、丁○○、丙○○、乙○○、酉○○、未○○、寅○○、己○○、
    巳○○、壬○○、申○○、辰○○○、卯○○、癸○○、甲○○、辛○○、庚○○、陳美惠、黃尾妹、葉麗雲所犯罰金刑部分各諭知易服勞役之折算標準。扣案
    之如附表所示編號一、二號之物及編號五之賭資，係當場所扣得之賭具及賭資，
應在該等被告所犯之罪名下，依刑法第二百六十六條第二項之規定宣告沒收。至
    如附表編號三、四號之物，則係幫助犯戌○○所有，作為幫助提供賭博場所所用
    之物，爰依刑法第三十八條第一項第二款宣告沒收。另按共同正犯因相互間利用
    他人之行為，以遂行其犯意之實現，本於責任共同之原則，有關沒收部分，對於
    共犯間供犯罪所用之物，自均應為沒收之諭知。惟幫助犯僅係對於犯罪構成要件
    以外行為為加工，並無共同犯罪之意思，自不適用該責任共同原則，對於正犯所
    有供犯罪所用之物或犯罪所得之物，亦為沒收之諭知，最高法院著有八十九年度
    台上字第六九四六號判決可資參照。是就被告申○○部分，其係屬本件意圖營利
    ，聚眾賭博罪之幫助犯，已如前述，依據上揭判決意旨，其既不適用責任共同原
    則，對正犯所有供犯罪所用之物為沒收之諭知，依舉重以明輕之法理，亦不得就
    其他幫助犯所有之物為沒收之諭知，故應僅就如附表所示編號一、二號之賭具及
    編號五之賭資諭知沒收之，併此敘明。又其餘扣案之物，尚乏證據足資證明係供
    賭博之用之物，爰不予宣告沒收。
三、被告壬○○、甲○○經合法傳喚，均無正當理由而不到庭，惟本院認屬應科罰金
之案件，爰依刑事訴訟法第三百零六條之規定，不待其陳述逕行判決，併此敘明
    。
據上論斷，應依刑事訴訟法第二百九十九條第一項前段、第三百零六條，刑法第二十
八條、第五十六條、第二百六十八條、第二百六十六條第一項、第五十五條、第四十
七條、第三十條第一項前段、第二項、第四十一條第一項前段、第四十二條第二項、
第三十八條第一項第二款、第二百六十六條第二項，罰金罰鍰提高標準條例第一條前
段、第二條，判決如主文。
本案經檢察官張立言到庭執行職務。
中      華      民      國    九十一    年      四      月    十六     日
                              台灣花蓮地方法院刑事庭
                                  法  官  陳  世  博
右正本證明與原本無異。
如不服本判決，應於判決送達後十日內向本院提出上訴狀( 應附繕本 )，上訴於臺灣
高等法院花蓮分院。
                                  法院書記官
中      華      民      國    九十一    年      四      月    二十三   日
附錄本判決論罪之法律條文：
刑法第二百六十六條：
在公共場所或公眾得出入之場所賭博財物者，處一千元以下罰金，但以供人暫時娛樂
之物為賭博者，不在此限。
當場賭博之器具與在賭檯或兌換籌碼處之財物，不問屬於犯人與否，沒收之。
刑法第二百六十八條：
意圖營利，供給賭博場所或聚眾賭博者，處三年以下有期徒刑，得併科三千元以下罰
金。
附表：
編號    物品
一   未開封樸克牌四十一副
二   零散樸克牌一袋共計七百六十二張
三   隱藏式電眼（含線）一組
四   監視電視機一台
五   現金新台幣六千二百元
